【裁判字號】    89,易,851
【裁判日期】    890801
【裁判案由】    竊盜等
【裁判全文】
臺灣臺北地方法院刑事判決                          八十九年度易字第八五一號
    公  訴  人  臺灣臺北地方法院檢察署檢察官
    被      告  甲○○
    選任辯護人  林慶苗
右列被告因竊盜等案件，經檢察官提起公訴（八十八年度偵字第七二八九號），本院
判決如左：
    主  文
甲○○被訴竊盜、毀損部分無罪。
其餘被訴侵入住居部分公訴不受理。
    理  由
一、公訴意旨如附件起訴書所載。
二、無罪部分：
（一）按犯罪事實應依證據認定之，無證據不得推定其犯罪事實。又不能證明被告犯
      罪或其行為不罰者，應諭知無罪之判決，刑事訴訟法第一百五十四條、第三百
      零一條第一項定有明文。而認定不利於被告之事實，須依積極證據，苟積極證
      據不足為不利於被告事實之認定時，即應為有利於被告之認定，更不必有何有
      利之證據。再告訴人之告訴，係以使被告受刑事訴追為目的，是其陳述是否與
      事實相符，仍應調查其他證據以資審認。另認定犯罪事實所憑證據，雖不以直
      接證據為限，間接證據亦包括在內；然而無論直接或間接證據，其為訴訟上之
      證明，須於通常一般之人均不致有所懷疑，而得確信其為真實之程度者，始得
      據為有罪之認定（最高法院三十年上字第八一六號、五十二年台上字第一三０
      ０號、七十六年台上字第四九八六號判例均足資參照）。
（二）公訴意旨認被告甲○○涉有竊盜、毀損罪嫌，無非以告訴人丙○○之指訴、證
      人劉親國證述、花瓶破碎相片為論據。訊據被告否認有何竊盜、毀損犯行，辯
      稱：並無竊取告訴人所有之現金及毀損花瓶等語。經查：告訴人於警訊時稱：
      伊床頭櫃上的錢不見了，花瓶被摔破在地上，損失的錢為四萬五千元，可能是
      被告所為云云（見偵查卷第三頁）。於檢察官偵查時並未指訴被告竊取多少現
      金與如何毀損花瓶，致公訴意旨起訴被告竊取告訴人之現款四萬五千元。嗣本
      院調查程序時稱：被告係把放在家中一千多元之現金拿走，四萬五千元是指現
      金及花瓶云云（見本院八十九年六月二十日訊問筆錄）。於附帶民事起訴狀內
      則表明：被告係竊盜毀損伊門鎖五千元、花瓶二千元、雕像三萬七千元、現金
      一千餘元，共計四萬五千元。對於失竊及遭毀損之物分別為何種類？現金數目
      為何？是否有雕像、門鎖？前後所為之陳述均有出入，已有可疑；而告訴人所
      提花瓶破碎之相片亦無從證明該花瓶係何時破碎？是否即為被告所毀損？又證
      人劉親國之證述亦未證稱被告有竊盜、毀損告訴人財物犯行，無從證明被告有
      何竊取及毀損告訴人物品之行為，自難僅以告訴人前後出入之指訴遽認被告有
      何竊盜、毀損犯行。此外，復查無其他積極證據足以證明被告有公訴人所指竊
      盜或毀損之犯行，不能證明被告犯罪，則揆諸上開說明，自應為被告無罪之諭
      知。
三、不受理部分：
（一）按告訴乃論之罪，未經告訴者，應諭知不受理之判決，而犯罪之被害人，得為
      告訴，刑事訴訟法第三百零三條第三款、第二百三十二條分別定有明文。又所
      謂侵入住宅，本應以其有住宅之監督權者為被害法益，自非有住宅監督權之人
      依法告訴，不得遽予論罪（最高法院二十年上字第三二三號判例足資參照）。
      而侵入住宅之被害人以對該住宅有事實上支配、管理權者為限，房屋直接占有
      人固有此權限，屬犯罪之直接被害人得提起告訴，然占有輔助人即僅依占有人
      指示而對於房屋有管領力者，即非屬犯罪之直接被害人，其提起告訴為不合法
      ，自仍屬未經告訴。
（二）公訴意旨另認被告所犯刑法第三百零六條第一項侵入住居罪，依同法第三百零
      八條第一項規定，須告訴乃論。經查：告訴人陳稱：該房屋為伊弟弟乙○○向
      原房屋所有權人戊○○承租，二人訂有租賃契約，伊與弟弟乙○○共同居住。
      並有該租賃契約附卷可稽，是告訴人既係受乙○○之指示而占有該房屋，性質
      上為占有輔助人，並無實際監督、支配該房屋之權限，乙○○方為占有人，則
      告訴人自非屬犯罪之直接被害人，而另案該房屋之拍定人即所有權人丁○○請
      求確認告訴人與伊弟弟乙○○就該房屋之租賃關係不存在，並要求遷讓該房屋
      之訴訟中，本院新店簡易庭亦同此認定，認告訴人僅屬占有輔助人，乙○○方
      為占有人，則告訴人既非該租賃契約當事人，且係以占有輔助人身分使用該房
      屋，並無權限遷讓交還該房屋，自無需請求確認告訴人租賃關係不存在並請求
      告訴人遷讓交還該房屋，有本院新店簡易庭八十八年度店簡字第五五號宣示判
      決筆錄在卷足憑，則告訴人既非侵入住宅之直接被害人，無從提出告訴，其他
      有權告訴之人亦未提出告訴，此部分侵入住居罪部分既未經告訴，依照上開說
      明，自應諭知不受理之判決。
據上論斷，應依刑事訴訟法第三百零一條第一項、第三百零三條第三款，判決如主文
。
本案經檢察官董怡臻到庭執行職務
中    華    民    國      八十九      年      八        月      一      日
                                      臺灣臺北地方法院刑事第五庭
                                          法  官  陳  容  正
右正本證明與原本無異。
如不服本判決，應於判決送達後十日內，向本院提出上訴狀。
                                          書記官  林  妙  穗
中    華    民    國      八十九      年      八        月      四      日


司法院資訊處製作；財團法人民間司法改革基金會備份。
